【裁判字號】    98,抗,18
【裁判日期】    980325
【裁判案由】    聲請發禁止處分命令
【裁判全文】
臺灣高等法院刑事裁定                    98年度抗字第9號
                                        98年度抗字第18號
抗  告  人   瑞山碎石工業股份有限公司
代  表  人   李政峰
抗  告  人   幸太企業股份有限公司
代  表  人   甲○○
上列抗告人等因被告乙○○、丙○○違反洗錢防制法案件，不服
台灣桃園地方法院中華民國九十七年十二月十六日所為禁止處分
命令之裁定（九十七年度聲字第四一二二號），提起抗告，本院
裁定如下：
    主  文
原裁定撤銷，發回台灣桃園地方法院。
    理  由
一、本件原裁定引用檢察官聲請書之記載，認定：檢察官所提出
    與本件相關之偵查卷宗，卷內所示之調查筆錄、經濟部水利
    署北區水資源局開標紀錄表帳戶交易明細表、協議書、經濟
    部水利署北區水資源局承包商領款申請單通訊監察作業報告
    表、儲蓄存款存單及被告訊問筆錄等資料，經審閱完全後，
    堪認被告確涉檢察官申請書所載之犯罪事實，又衡以本件涉
    及不法洗錢交易之財產究有多少，與其關係密切之所有帳戶
    ，是否亦有涉嫌隱匿犯重大犯罪財物，均應待檢察官偵查後
    始能確定，是為確保偵查、審判中證物之保存及避免公共工
    程主辦單位將來依法執行之可能，依洗錢防制法第九條第一
    項之規定，嬠定將抗告人等如原裁定主文所示之帳戶，均自
    民國九十七年十二月十五日起至九十八年六月十五日止為禁
    止處分等情，固非無見。
二、惟按依洗錢防制法第二條規定「本法所稱洗錢，指下列行為
    ：一、掩飾或隱匿因自己重大犯罪所得財物或財產上利益者
    。二、掩飾、收受、搬運、寄藏、故買或牙保他人因重大犯
    罪所得財物或財產上利益者。」及同法第九條第一項規定「
    檢察官於偵查中，有事實足認被告利用帳戶、匯款、通貨或
    其他支付工具從事洗錢者，得聲請該管法院指定六個月以內
    之期間，對該筆洗錢交易之財產為禁止提款、轉帳、付款、
    交付、轉讓或其他相關處分之命令。其情況急迫，有相當理
    由足認非立即為上開命令，不能保全得沒收之財產或證據者
    ，檢察官得逕命執行之。但應於執行後三日內，聲請法院補
    發命令。」等之規定，得以禁止處分之財產須涉及洗錢行為
    且為洗錢交易之財產甚明。本件原裁定僅臚列檢察官所提出
    之相關卷證資料，並未翔實論敘其憑以認定被告乙○○、丙
    ○○有如何之利用上開帳戶從事以掩飾或隱匿因自己重大犯
    罪所得財物或財產上利益，或有掩飾、收受、搬運、寄藏、
    故買或牙保他人因重大犯罪所得財物或財產上利益等洗錢之
    事實，即遽為裁定禁制，尚屬理由欠備。又受禁止處分之財
    產，既須為洗錢交易之財產，抗告意旨並指原裁定將其公司
    帳戶全予禁止處分，將導致上下游廠商間交易資金之正常流
    動及其員工薪資發放之困擾，影響廣大，是否符合比例原則
    ，自亦有說明之必要。抗告意旨執以指摘，尚非全無理由，
    應予撤銷發回原審法院，更為妥適之裁定。
據上論斷，應依刑事訴訟法第四百十三條前段，裁定如主文。
中    華    民    國    98    年    3     月     25   日
                  刑事第十九庭審判長法  官  黃金富
                                    法  官  周政達
                                    法  官  吳  燦
以上正本證明與原本無異。
不得再抗告。
                                    書記官  陳靜姿
中    華    民    國    98    年    3     月    26    日


司法院資訊處製作；財團法人民間司法改革基金會備份。
